最高法院刑事判決　　　　　　　九十六年度台非字第一三一號
上　訴　人　最高法院檢察署檢察總長
被　　　告　甲○○
上列上訴人因被告違反槍砲彈藥刀械管制條例案件，對於台灣高
等法院中華民國九十四年九月八日第二審確定判決（九十三年度
上更(一)字第六一八號，起訴案號：台灣桃園地方法院檢察署九十
一年度偵字第一三四二六號），認為違法，提起非常上訴，本院
判決如下：
    主  文
原判決關於甲○○罪刑部分撤銷。
甲○○共同未經許可，持有可發射子彈具有殺傷力之改造手槍，
處有期徒刑壹年拾月，併科罰金新台幣玖萬元，罰金如易服勞役
，以銀元佰元即新台幣玖佰元折算壹日，扣案如附表所示之物
均沒收。
    理  由
非常上訴理由稱：「按判決不適用法則或適用不當者，為違背法
令，刑事訴訟法第三百七十八條定有明文。次按裁判時刑法第四
十七條規定，累犯之成立，必須曾受有期徒刑之執行完畢，或受
無期徒刑或有期徒刑一部之執行而赦免後，五年以內再犯有期徒
刑以上之罪者，始足當之。所謂執行完畢，其在監執行期滿者，
固不待言；如係經假釋出獄者，須在無期徒刑假釋後滿十五年，
或在有期徒刑所餘刑期內未經撤銷假釋者，其未執行之刑，始得
以已執行論，裁判時刑法第七十九條第一項前段規定甚明。查被
告甲○○前於民國八十三年間因違反麻醉藥品管理條例案件，經
台灣台北地方法院判處有期徒刑五月，緩刑二年確定；又於八十
四年間因非法吸用化學合成麻醉藥品、販賣化學合成麻醉藥品及
違反槍砲彈藥刀械管制條例等案件，經同院分別判處有期徒刑六
月、五年二月及六月，並定應執行有期徒刑五年八月確定；嗣被
告前揭緩刑，經裁定撤銷，並更定應執行有期徒刑六年一月確定
。上開徒刑自八十四年七月六日起迄八十七年六月四日接續執行
，於八十七年六月五日假釋出監，並交付保護管束，觀護結束日
期為九十年五月二日。惟被告嗣經撤銷假釋，自九十四年十二月
九日起迄九十七年五月二十五日止在監執行殘刑二年五月十七日
，有被告全國刑案資料查註表、台灣台北地方法院檢察署檢察官
執行指揮書等附卷可稽。是參照前述法律規定，被告所犯上開各
罪應執行之有期徒刑，業經撤銷假釋執行殘刑，則本件被告於殘
刑執行完畢前之九十一年七月間所犯違反槍砲彈藥刀械管制條例
等罪無從認已執行完畢而論處累犯。原審判決一時失察，認定被
告於八十七年六月五日假釋出監，並於八十九年十一月二十二日
縮短刑期執行完畢，而依累犯之規定加重其刑，量處有期徒刑二
年，容有判決適用法則不當之違法。案經確定，爰依刑事訴訟法
第四百四十一條、第四百四十三條提起非常上訴，以資糾正」等
語。
本院按判決不適用法則或適用不當者，為違背法令，刑事訴訟法
第三百七十八條定有明文。次按刑法（指九十四年二月二日修正
公布，自九十五年七月一日施行之現行刑法）修正前，其第四十
七條之規定，累犯之成立，必須曾受有期徒刑之執行完畢，或受
無期徒刑或有期徒刑一部之執行而赦免後，五年以內再犯有期徒
刑以上之罪者，始足當之。所謂執行完畢，其在監執行期滿者，
固不待言；如係經假釋出獄者，須在無期徒刑假釋後滿十五年，
或在有期徒刑所餘刑期內未經撤銷假釋者，其未執行之刑，始得
以已執行論，此觀修正前刑法第七十九條第一項前段之規定甚明
。經查本件被告前於八十三年間因違反麻醉藥品管理條例案件，
經台灣台北地方法院判處有期徒刑五月，緩刑二年確定；又於八
十四年間因非法吸用化學合成麻醉藥品、販賣化學合成麻醉藥品
及違反槍砲彈藥刀械管制條例等案件，經同法院分別判處有期徒
刑六月、五年二月及六月，並定應執行有期徒刑五年八月確定。
嗣被告上揭緩刑經同法院裁定撤銷，並更定應執行有期徒刑六年
一月確定；自八十四年七月六日起入監執行，迄八十七年六月五
日假釋出監，並交付保護管束。惟被告於假釋期間之八十七年十
月至八十九年八月二十日間，復因偽造文書案件，經台灣台北地
方法院判處有期徒刑一年十月，法務部即於九十四年十一月二十
九日撤銷上開假釋，有台灣桃園地方法院檢察署九十六年度執聲
非字第七號執行卷附台灣台北地方法院檢察署檢察官執行指揮書
、被告全國刑案資料查註表、法務部撤銷受保護管束人假釋處分
書等資料可稽。足見被告於九十一年七月二十五日至同年月二十
六日犯本件共同未經許可，持有可發射子彈具有殺傷力之改造手
槍、子彈而為妨害自由、傷害等罪時，上開案件所定應執行之有
期徒刑六年一月尚未執行完畢，依上開說明，並不構成累犯。乃
原法院對上情未詳予調查，誤認被告上開案件已於八十九年十一
月二十二日縮刑期滿執行完畢，係於執行完畢五年以內再犯本件
之罪，合乎累犯之要件，因而撤銷第一審所為關於被告科刑部分
之判決，改判依修正前之刑法所定連續犯、牽連犯及想像競合犯
之例，從一重論處被告行為時之槍砲彈藥刀械管制條例第十一條
第四項之罪，並依修正前刑法第四十七條規定，以累犯加重其刑
，顯有適用法則不當之違法。案經確定，且對被告不利，非常上
訴意旨執以指摘，洵有理由，應由本院將原判決關於被告之罪刑
部分予以撤銷改判，就被告所犯行為時之槍砲彈藥刀械管制條例
第十一條第四項（未經許可持有改造手槍）、第十二條第四項（
未經許可持有子彈），刑法第二百七十七條第一項（普通傷害）
、第三百零二條第一項（剝奪行動自由）之罪，依修正前之刑法
所定連續犯、牽連犯及想像競合犯之例，從一重論處被告行為時
之槍砲彈藥刀械管制條例第十一條第四項之罪，並酌情量處其有
期徒刑一年十月，併科罰金新台幣九萬元，及諭知易服勞役之折
算標準；至扣案如附表所示編號一至三之物，均屬違禁物；編號
四五之物，為被告所有供犯罪所用之物，均應沒收之。又刑法雖
經於九十四年二月二日修正公布，自九十五年七月一日施行，但
因非常上訴審係代替原審而為判決，自應適用原審判決當時之法
律，不生比較適用之問題，併予敘明。
據上論結，應依刑事訴訟法第四百四十七條第一項第一款，行為
時槍砲彈藥刀械管制條例第十一條第四項、第十二條第四項，刑
法第十一條前段（修正前）、第二條第一項但書（修正前）、第
二十八條（修正前）、第五十六條（修正前）、第二百七十七條
第一項、第三百零二條第一項、第五十五條（修正前）、第四十
二條第二項（修正前）、第三十八條第一項第一款、第二款（修
正前），罰金罰鍰提高標準條例第一條前段、第二條，判決如主
文。
中　　華　　民　　國　九十六　年　　五　　月　三十一　日
                      最高法院刑事第八庭
                          審判長法官  賴　忠　星
                                法官  林　開　任
                                法官  林　立　華
                                法官  李　伯　道
                                法官  林　勤　純
      本件正本證明與原本無異
                                      書  記  官
中　　華　　民　　國　九十六　年　　六　　月　　五　　日
                                                      Ｑ
附表：
編號  品名及數量
一　　仿貝瑞塔手槍改造玩具手槍貳支（含彈匣二個，槍枝管制
 　 　編號：0000000000號、0000000000
      號）。
二    霰彈槍子彈肆顆。
三    零點九mm之子彈陸顆。
四    手銬壹付（含鑰匙壹支）。
五    三節鐵警棍壹支。
附錄論罪科刑法條：
刑法第二百七十七條第一項
傷害人之身體或健康者，處三年以下有期徒刑、拘役或一千元以
下罰金。
刑法第三百零二條第一項
私行拘禁或以其他非法方法，剝奪人之行動自由者，處五年以下
有期徒刑、拘役或三百元以下罰金。
行為時之槍砲彈藥刀械管制條例第十一條第四項
未經許可，持有、寄藏或意圖販賣而陳列第一項所列槍砲者，處
一年以上七年以下有期徒刑，併科新台幣七百萬元以下罰金。
行為時之槍砲彈藥刀械管制條例第十二條第四項
未經許可，持有、寄藏或意圖販賣而陳列子彈者，處五年以下有
期徒刑，併科新台幣三百萬元以下罰金。
